【裁判字號】    97,消債更,841
【裁判日期】    971125
【裁判案由】    更生事件
【裁判全文】
臺灣臺北地方法院民事裁定           97年度消債更字第841號
聲  請  人
即債務人    甲○○
代  理  人  沈以軒律師
上列當事人因消費者債務清理事件聲請更生，本院裁定如下：
    主  文
聲請駁回。
聲請費用由聲請人負擔。
    理  由
一、按債務人不能清償債務或有不能清償之虞者，得依本條例所
    定更生或清算程序，清理其債務，消費者債務清理條例第3
    條定有明文。又聲請更生或清算不合程式或不備其他要件者
    ，法院應以裁定駁回之，但其情形可以補正者，法院應定期
    間先命補正，復為同條例第8條所明定。
二、本件債務人聲請更生之意旨略以：其有不能清償債務之虞，
    於民國（下同）97年5月間以書面向最大債權金融機構中國
    信託商業銀行請求共同協商債務清償方案，惟協商不成立，
    且其無擔保或無優先權之債務總額未逾新臺幣（下同）
    1,200萬元，復未經法院裁定開始清算程序或宣告破產，爰
    依法聲請更生云云。
三、經查：
    (一)聲請人雖以協商不成立而聲請更生，惟查，其協商不成立
      之原因係『未能接受顯足以負擔之還款方案。」，此有聲
      請人提出之前置協商不成立通知書附卷可稽，而最大債權
      銀行─中國信託商業銀行於97.11.22更具狀陳稱：「協商
      時，依債務人提出之資料，經評估其每月平均收入新台幣
      （以下同）33、554元，每月基本支出，約14、744元，在
      加計例外認定支出 (如通膨、通訊費、保險費等8、810元
      ，收入扣除支出後每月尚餘10、000元可供還款，故債權
      人提供148、利率2%、月付10、000元之還款方案，此方案
      顯屬債務人能力範疇所及，然債務人未接受此足以負擔之
      還款方案，因而協商不成立。認債務人係欲藉由更生程序
      規避其所欠債務，與更生之立法意旨有悖，應駁回其更生
      之聲請。」，核先敘明。
    (二)另行政院主計處公告之97年度臺北縣平均每人每月最低生
      活費為11,401元（以每年家庭收支調查，計算出平均每人
      每月消費支出之百分之60作為最低生活費）；依財政部扶
      養免稅額每人每月為6,417元。以債務人自陳平均月收入
      約32,944元計算，即使扣除最低生活費、扶養費用後，仍
      有餘15,126元，顯非不能支應債權銀行所提之還款方案期
      付1萬元，是債務人確尚非不能清償其債務。
    (三)本件債務人雖主張其每月生活必要支出為40,838元（聲請
      前兩年內必要支出總計980,119元/24月＝40,838元），惟
      查消費者債務清理條例之立法目的，係為使不幸陷入經濟
      困境之人得以清理債務、重建生活，並在清理過程中能保
      有符合人性尊嚴之最低基本生活，而非在維持債務人過去
      慣常之寬逸生活，是於評估債務人清償債務之能力時，並
      非任其主張生活費用之數額，否則將造成揮霍無度以致清
      償債務能力降低之人，反而更容易進入更生程序之歧異現
      象，是本件債務人之每月生活費用，仍應以行政院主計處
      公告之97年度臺北縣平均每人每月最低生活費用11,401
      元為計算基準。
三、按更生、清算之聲請，係責任財產制度下最後之手段，須以
    債務人實質上已不能清償者為限，此乃消費者債務清理條例
    第3條所明定，依上所述，債務人平均之月收入扣除最低生
    活費、扶養費用後，尚無「不能清償債務或不能清償之虞」
    ，其更生之聲請即不符消費者債務清理條例第3條所定要件
    ，自不准許其藉由更生程序以規避其所欠之債務，其更生之
    聲請自應駁回，爰裁定如主文。
中    華    民    國    97    年    11    月    25    日
                      民事庭法      官  謝明珠
上為正本係照原本作成
如不服本裁定，應於裁定送達後10日內，以書狀向本院提出抗告
，並繳納抗告費新臺幣1千元
中    華    民    國    97    年    11    月    26    日
                            書  記  官  王曉雁


司法院資訊處製作；財團法人民間司法改革基金會備份。
